臺灣橋頭地方法院刑事判決　
111年度交簡上字第153號
上  訴  人  臺灣橋頭地方檢察署檢察官
被      告  蔡進龍


上列上訴人因被告過失傷害案件，不服本院橋頭簡易庭中華民國
111年7月19日110年度交簡字第1960號第一審簡易判決（原聲請
簡易判決處刑書案號：110年度偵字第9493號），提起上訴，本
院管轄之第二審合議庭判決如下：
    主  文
上訴駁回。
    事  實
一、蔡進龍於民國110年3月26日8時57分許，駕駛車牌號碼789-N6
    號自用大貨車，沿高雄市梓官區漁港一路由北往南方向行駛內
    側車道，行經該路段與港九街之交岔路口時（下稱系爭路口）
    ，本應注意行經無號誌之交岔路口應減速慢行，作隨時停車之準
    備，而依當時天候晴、日間自然光線、柏油路面乾燥、無缺陷
    、無障礙物、視距良好，客觀上無其他不能注意之情事，竟疏
    未注意及此，未減速慢行即貿然進入系爭路口，適黃筠芯騎乘
    車牌號碼P8C-910號之普通重型機車，沿港九街由東往西方向行
    駛，行經系爭路口時，本應注意行經無號誌之交岔路口應減速慢
    行，作隨時停車之準備，且遇「停」字之標字，車輛至此必須
    停車再開，亦應注意支線道車應暫停讓幹線道車先行，竟亦疏未
    注意及此，未停車再開及禮讓幹線道車先行即貿然駛入系爭路口
    ，雙方因而發生碰撞，致黃筠芯人車倒地，並受有頭部外傷
    併硬腦膜下出血、右側多處肋骨骨折合併血胸、右鎖骨骨折
    、左手肘脫臼外側韌帶斷裂、骨盆骨折、臉部撕裂傷及肢體
    多處擦挫傷、左胸壁挫傷併第11肋骨骨折之傷害。嗣蔡進龍
    於肇事後，在有偵查犯罪職權之公務員或機關尚不知何人為
    肇事者前，向前往車禍現場處理之員警承認為肇事人，自首
    並接受裁判，始悉上情。
二、案經黃筠芯訴由高雄市政府警察局岡山分局報告臺灣橋頭地
    方檢察署檢察官偵查後聲請簡易判決處刑。
    理  由
一、按被告以外之人於審判外之陳述，雖不符前4條之規定，而
    經當事人於審判程序同意作為證據，法院審酌該言詞陳述或
    書面陳述作成時之情況，認為適當者，亦得為證據，刑事訴
    訟法第159條之5第1項定有明文。查本案認定事實所引用被
    告以外之人於審判外之陳述，經檢察官、被告蔡進龍於審理
    中均同意有證據能力（交簡上卷第78頁、第132頁），本院
    復審酌前揭陳述作成時之情況，亦無違法取證之瑕疵，認以
    之作為證據為適當，是本案有關被告以外之人於審判外之言
    詞或書面陳述等供述證據，依前揭法條意旨，自均得為證據
    。
二、上開犯罪事實，業據被告於審理中坦白承認（交簡上卷第75
    頁至第80頁、第125頁至第136頁），經核與證人即告訴人黃
    筠芯於警詢、偵查之證詞大致相符（警卷第5頁至第7頁；偵
    卷第23頁至第24頁），並有高雄市政府警察局岡山分局道路
    交通事故現場圖、道路交通事故調查報告表（一）、（二）
    -1、被告及告訴人之道路交通事故談話紀錄表、國軍高雄總
    醫院左營分院附設民眾診療服務處診斷證明書、高雄榮民總
    醫院診斷證明書、現場照片、監視器畫面截圖各1份在卷可
    稽（警卷第13頁至第15頁、第21頁至第30頁、第37頁至第50
    頁），足認被告之任意性自白與事實相符，堪以採信。
三、次按車輛行經無號誌之交岔路口時，應減速慢行，作隨時停
    車之準備，道路交通安全規則第93條第1項第2款定有明文。
    查被告為成年人，且考領有普通大貨車駕駛執照之人乙情，
    有公路監理電子閘門證號查詢汽車駕駛人資料1份在卷可佐
    （警卷第61頁），則其對於前開規定，應知之甚詳，而依當
    時天候晴、日間自然光線、柏油路面乾燥、無缺陷、無障礙
    物、視距良好等節，亦有道路交通事故現場調查報告表（一
    ）附卷可考，客觀上並無不能注意之情事，竟疏未注意而未
    減速慢行即貿然進入系爭路口，致與告訴人車輛發生碰撞，
    是被告就本件車禍事故之發生，具有過失甚明。又本件車禍
    事故經送高雄市政府交通局車輛行車事故鑑定委員會，認告
    訴人未依「停」標字指示讓幹道車先行，為肇事主因；被告
    行駛至無號誌岔路口未減速慢行，為肇事次因等情，有該委
    員會111年3月22日高市車鑑字第11170214400號函暨檢附之
    鑑定意見書1份附卷可憑（交簡卷第47頁至第50頁），亦同
    本院上揭認定。而告訴人因本件車禍事故受有上述傷勢，故
    被告之過失行為與告訴人之傷勢間，具有相當因果關係無疑
    。綜上，本案事證明確，被告上開犯行，洵堪認定，應依法
    論科。
四、至告訴人騎乘機車至系爭路口時，應注意行經無號誌之交岔路
    口應減速慢行，作隨時停車之準備，且遇「停」字之標字，車
    輛至此必須停車再開，亦應注意支線道車應暫停讓幹線道車先行
    ，竟亦疏未注意及此，未停車再開及禮讓幹線道車先行即貿然駛
    入系爭路口，致與被告發生碰撞，是告訴人就本件車禍之發
    生亦與有過失，然刑事責任之認定，並不因告訴人與有過失
    即得阻卻被告之過失責任，易言之，告訴人就其自身傷害之
    發生，是否同有過失，並非所問，倘告訴人就本件車禍發生
    確有過失，亦僅係量刑時之參酌事由，或於民事損害賠償時
    得以減免其賠償責任之問題，而不影響被告過失傷害刑事責
    任之成立，附此敘明。
五、論罪科刑
　㈠核被告所為，係犯刑法第284條前段之過失傷害罪。
　㈡被告肇事後於偵查機關未發覺前，主動向到場處理之員警坦
    承肇事乙節，有高雄市政府警察局道路交通事故肇事人自首
    情形紀錄表1紙在卷可參（警卷第35頁），爰依刑法第62條
    前段規定減輕其刑。
六、駁回上訴之理由
  ㈠原審判決認被告本案犯罪事證明確，並審酌其因上開過失行
    為，致告訴人人車倒地，並受有上述傷害，所為誠屬不該；
    惟念被告犯後坦承犯行，尚見悔悟之意，犯後態度尚可；並
    考量被告雖有調解意願，惟雙方對於賠償金額之認知差距過
    大，故迄未能達成和解、調解，填補告訴人所受損害；兼衡
    被告所違反之注意義務情節與程度、造成告訴人受傷之結果
    及傷勢程度、告訴人亦與有過失，暨被告自陳專科之智識程
    度、小康之家庭經濟狀況，無前科之素行等一切情狀，量處
    有期徒刑3月，並諭知以新臺幣1千元折算1日之易科罰金折
    算標準，經核原判決認事用法，均無不合。
  ㈡檢察官雖以被告迄今未與告訴人達成和解，且告訴人所受傷
    勢非輕，是原審量刑過輕為由提起上訴。惟按關於刑之量定
    ，係實體法上賦予法院得為自由裁量之事項，倘其量刑已以
    行為人之行為罪責為基礎，並斟酌刑法第57條各款所列情狀
    ，在法定刑度內，酌量科刑，如無偏執一端，致明顯失出失
    入情形，上級審法院即不得遽指為不當或違法。經查，原審
    就其刑之裁量，業以行為人之行為罪責為基礎，並斟酌被告
    就本件車禍事故之過失情節、告訴人與有過失之程度、告訴
    人所受傷勢程度、被告之智識程度、生活狀況及被告犯後未
    能與告訴人達成和解以填補損害等刑法第57條所列情狀，而
    就被告本案所犯量處有期徒刑3月，並未逾法定刑度，且合
    乎法律之目的，無違反比例原則、平等原則、公平正義等濫
    用量刑權限之情形，於國家刑罰權在本案實踐個別正義而言
    ，尚屬罪刑相當，並無過輕之失可言。從而，檢察官上訴意
    旨指摘原判決量刑過輕云云，並無理由，應予駁回。
據上論斷，依刑事訴訟法第455條之1第1項、第3項、第368條，
判決如主文。
本案經檢察官靳隆坤聲請簡易判決處刑，檢察官李門騫到庭執行
職務。
中　　華　　民　　國　　111 　年　　12　　月　　19　　日
                  刑事第二庭    審判長法　官  黃右萱
                                      法  官  王奕華
                                      法  官  楊凱婷 
以上正本證明與原本無異。
不得上訴。
中　　華　　民　　國　　111 　年　　12　　月　　19　　日
　　　　　　　　　　　　　　　　　　　書記官  許雅如
附錄本案論罪科刑法條：
中華民國刑法第284條
因過失傷害人者，處1年以下有期徒刑、拘役或10萬元以下罰金
；致重傷者，處3年以下有期徒刑、拘役或30萬元以下罰金。